【裁判字號】    94,訴,523
【裁判日期】    950116
【裁判案由】    損害賠償
【裁判全文】
臺灣嘉義地方法院民事判決               94年度訴字第523號
原      告  甲○○
法定代理人  乙○○
            戊○○
被      告  丙○○
訴訟代理人  丁○○
上列當事人間損害賠償事件，本院於中華民國95年1月2日言詞辯
論終結，茲判決如下：
    主  文
被告應給付原告新臺幣參仟元及自民國九十四年六月十日起至清
償日止，按週年利率百分之五計算之利息。
原告其餘之訴駁回。
訴訟費用由被告負擔二百分之一，餘由原告負擔。
本判決原告勝訴部分得假執行。但被告如於執行標的物拍定、變
賣或物之交付前，以新台幣參仟元為原告預供擔保，得免為假執
行。
原告其餘假執行之聲請駁回。
    事  實  及  理  由
一、原告起訴主張：被告於93年7月21日晚上7時40分許，騎乘車
    牌號碼LYR-250號重型機車，沿嘉義市○○路○段256巷由北
    往南方向行駛，行經該巷與民生南路403巷無號誌之交岔路
    口時，因過失撞及騎乘腳踏車沿民生南路403巷由西往東方
    向行駛至上開路口之原告，導致原告人車倒地，受有左額部
    挫傷血腫、兩手、左小腿、兩足及臂部多處挫擦傷等傷害。
    原告因而身心受創，上法庭6次，內心恐懼，惡夢連連，背
    負污點，影響前途，且因而無心讀書致成績嚴重退步。為此
    ，依侵權行為法律關係請求被告賠償精神慰撫金新臺幣（下
    同）600,000元等語。並聲明：被告應給付原告600,000元及
    自起訴狀繕本送達翌日起至清償日止按週年利率百分之五計
    算之利息，並陳明願供擔保請准宣告假執行。
二、被告則以：本件車禍之發生，原告須擔負絕大部分之責任，
    被告因原告之過失而受有嚴重之傷害，原告請求高額慰撫金
    ，顯無理由等語，茲為抗辯。並聲明駁回原告之訴，陳明願
    供擔保請准宣告免為假執行。
三、原告主張被告於93年7月21日晚上7時40分許，騎乘車牌號碼
    LYR-250號重型機車，沿嘉義市○○路○段256巷由北往南方
    向行駛，行經該巷與民生南路403巷無號誌之交岔路口時，
    因過失撞及騎乘腳踏車沿民生南路403巷由西往東方向行駛
    至上開路口之原告，導致原告人車倒地，受有左額部挫傷血
    腫、兩手、左小腿、兩足及臂部多處挫擦傷等傷害之事實，
    業據其提出與所述相符之大仁醫院乙種診斷證明書為證，並
    為被告所不爭執，堪信原告上開主張為真實。
四、按車輛行駛時駕駛人應注意車前狀況，並隨時採取必要之安
    全措施，道路交通安全規則第94條第3項定有明文。被告身
    為駕駛人，自應注意並遵守上述道路交通安全規定，且本件
    肇事當時雖是夜間，但有照明，且天候晴朗、路面乾燥、無
    缺陷、無障礙物、視距良好等情，則被告並無不能注意之情
    事，詎仍疏未注意上開規定，因而肇事，致原告受有上述之
    傷害，足見被告於本件車禍確有過失。又臺灣省嘉雲區車輛
    行車事故鑑定委員會及臺灣省車輛行車事故覆議鑑定委員會
    鑑定結果及本院94年度交簡上57號刑事判決均同此認定，並
    經本院調取該刑事案件核閱屬實。
五、又按因故意或過失，不法侵害他人之權利者，負損害賠償責
    任，民法第184條第1項前段定有明文。被告因過失不法侵害
    原告之身體，自應對原告負損害賠償之責。又按不法侵害他
    人之身體、健康、名譽、自由、信用、隱私、貞操，或不法
    侵害其他人格法益而情節重大者，被害人雖非財產上之損害
    ，亦得請求賠償相當之金額，為民法第195條第1項前段所明
    定。被告因過失不法侵害原告之身體，原告自得請求賠償相
    當之非財產上之損害賠償。本院斟酌原告為在學之學生，所
    受之傷勢為「左額部挫傷血腫、兩手、左小腿、兩足及臂部
    多處挫擦傷」，其所陳於肇事後上法庭致影響其心理及成績
    等情，乃因其於本件車禍之發生有過失責任使然，又其法定
    代理人有多筆薪資所得及利息所得，並有房屋及土地共三筆
    不動產及汽車之動產，而被告已年近七十歲，無業，名下亦
    無財產等一切情形，認原告請求被告賠償10,000元慰撫金為
    公允，逾此部份之請求為無理由，應予駁回。
六、另按損害之發生或擴大，被害人與有過失者，法院得減輕賠
    償金額，或免除之，民法第217條第1項亦規定甚明。本件原
    告騎乘腳踏車，夜間行經未劃分向標線狹路之無號誌交岔路
    口，左轉車未暫停讓直行車先行，而肇致本件車禍，對於本
    件車禍之發生，亦與有過失，則依民法第227條第1項之規定
    ，經本院斟酌原告與被告對本件車禍發生之過失程度及原因
    力大小後，認原告與被告各應負70％及30％之過失責任，自
    應減輕被告70％之損害賠償金額。
七、綜上所論，原告基於侵權行為之規定，於訴請被告賠償
    3,000 元（計算式：10,000×30％＝3,000）及自起訴狀繕
    本送達翌日即94年6月10日起至清償日止按週年利率百分之
    五計算之利息之範圍內，為有理由，應予准許，逾此範圍之
    請求，即屬無據，應予駁回。
八、本件所命給付之金額未逾五十萬元，爰依職權宣告假執行。
    被告聲請免予假執行，爰酌定相當之金額准許之。原告其餘
    假執行之請求，因訴之駁回，失所附麗，應予駁回。
據上論結，本件原告之訴為一部有理由、一部無理由，依民事訴
訟法第79條、第389條第1項第5款、第392條第3項，判決如主文
中    華    民    國    95    年    1     月    16    日
                  民一庭法  官      劉瓊雯
以上正本證明與原本無異
如對本判決上訴須於判決送達後20日內向本院提出上訴狀
中    華    民    國    95    年    1     月    16    日
                        書記官      李天祥


司法院資訊處製作；財團法人民間司法改革基金會備份。
